最高法院刑事判決　　　　　　　　　 111年度台上字第1392號
上　訴　人　黃秀珠
 
 
選任辯護人　許桂挺律師
上列上訴人因違反毒品危害防制條例案件，不服臺灣高等法院中
華民國110年10月26日第二審判決（110年度上訴字第1953號，起
訴案號：臺灣新竹地方檢察署109 年度偵字第1775、1480、3384
、4261號），提起上訴，本院判決如下：
    主  文
原判決關於黃秀珠有罪部分撤銷，發回臺灣高等法院。
    理  由
一、本件原判決就其事實欄（下稱事實欄）一部分，維持第一審
    論處上訴人黃秀珠販賣第二級毒品罪刑之判決，駁回此部分
    上訴人在第二審之上訴。固非無見。
二、惟查：
  ㈠毒販間交易毒品，為減少被查緝風險，固多隱密進行並以暗
    語聯絡，甚或以相約見面之方式暗示交易訊息。然毒品危害
    防制條例所稱毒品，依其成癮性、濫用性及對社會危害性分
    為四級，並於第4條第1項至第4 項就販賣第一級、第二級、
    第三級、第四級毒品罪，分別定其處罰規定。衡以各罪之法
    定刑度差異甚大，其中販賣第二級毒品者，依修正前毒品危
    害防制條例第4條第2項規定，處無期徒刑或7 年以上有期徒
    刑，得併科新臺幣1千萬元以下罰金（該條例第4條第2 項之
    規定業於民國109年1月15日修正公布、同年7 月15日施行，
    提高其最低法定本刑及得併科罰金之數額）。因此，若以購
    毒者與毒販間通話之通訊監察譯文作為購毒者指證販毒者犯
    罪事實之補強證據，必須渠等通訊內容等其他客觀事態，依
    社會通念已足辨明所指交易毒品之種類，始足當之，否則縱
    令指證者證述其語意隱晦不明之對話內容係交易某種類之毒
    品，除非被指販毒之被告坦認其毒品種類，或依案內相關證
    據可供證明具犯罪之同一性（例如前案販賣同種類毒品之暗
    語與本案通訊監察譯文內容相同，兩案手法具有相當相似性
    或同一性），或司法警察依據通訊監察情形即時啟動調查，
    因而破獲客觀上有可認為販賣該類毒品之跡證者外，仍不能
    僅憑指證者一己所為單方陳述，即於缺乏其他佐證之情形下
    ，遽認其指述該種類毒品交易之事屬實。
  ㈡原判決此部分雖依證人羅吉庶（購毒者）於警詢及檢察官訊
    問時所為指證，及上訴人與羅吉庶於同日相關時間之通訊監
    察錄音譯文（見原判決理由欄甲、貳之一及二），認定羅吉
    庶所述上訴人該通話內容以暗語商議販賣者係「甲基安非他
    命」。然上訴人始終否認有羅吉庶指證此部分販賣「甲基安
    非他命」第二級毒品犯行，並稱該通話內容係談論農產品「
    木瓜」之事。而原判決對於上開通訊監察錄音內容所示2 人
    商議及相約見面之原因或目的，何以確為交易「甲基安非他
    命」之認定，除購毒者羅吉庶之證述外，並未說明是否尚有
    其他積極證據可資斟酌，即全憑羅吉庶之說詞，暨上訴人之
    辯詞無可採信，論斷羅吉庶所述向上訴人購買事實欄一之毒
    品種類屬實，其採證理由難認充分。雖原判決於理由欄甲、
    貳、四之㈠說明羅吉庶於第一審更異其詞，改稱前述通話內
    容係指農產品「木瓜」等詞，以及上訴人所辯何以均無可採
    ，仍漏未說明除羅吉庶之指證外，所參採審酌之其他事證，
    亦難認已就該次交易之毒品種類，為必要之說明。且刑事法
    關於販賣罪既、未遂之判斷，端視販賣之標的物是否交付而
    定，原判決對於何以認定事實欄一所示毒品交易業已交付完
    成而既遂，除羅吉庶前述指證外，似未說明其論斷所憑之其
    他補強證據為何，難認已就所認定既遂犯之事實盡探究說明
    之責。案關「販賣第二級毒品」之重典，原判決此部分未詳
    加析究，遽論處上訴人販賣第二級毒品之罪刑，難謂無調查
    職責未盡及判決理由欠備之違背法令。
三、上訴意旨執以指摘原判決論處上訴人犯販賣第二級毒品既遂
    罪刑部分違法，非無理由，應認原判決上開部分有撤銷發回
    更審之原因。
據上論結，應依刑事訴訟法第397條、第401條，判決如主文。
中    華    民    國   111    年    3     月    16    日
                  刑事第六庭審判長法  官  許  錦  印  
                                  法  官  何  信  慶  
                                  法  官  劉  興  浪  
                                  法  官  高  玉  舜  
                                  法  官  朱  瑞  娟  
本件正本證明與原本無異
                                  書記官
中    華    民    國   111    年    3     月    22    日